臺灣高等法院臺南分院刑事判決　　　　　九十二年度上訴字第一三九八號　Ａ
　　　上　訴　人
　　　即　被　告　戊　○　○
　　　選任辯護人　陳　昆　和　律師
右列上訴人即被告因強盜等案件，不服臺灣臺南地方法院號中華民國九十二年九月十
七日第一審判決（起訴案號：臺灣臺南地方法院檢察署九十二年偵字第二一一四號、
九十二年度偵字第一六七一號），提起上訴，本院判決如左：
      主      文
上訴駁回。
      事      實
一、戊○○與乙○○（原審另案審理中）、綽號「佑林」及多名姓名、年籍均不詳之
    成年男子共十餘人，於民國（下同）九十一年十二月十六日晚上在臺南市○○路
    之「射手網際網路」店前集合共同謀議強盜財物。旋即基於意圖為自己不法所有
    之強盜概括犯意聯絡，結夥三人以上，攜帶客觀上足以對人身安全構成威脅之兇
    器大鎖（未扣案），分乘七、八部機車，先至統一超商購入口罩（未扣案），將
    口罩戴於口鼻外，並將口罩附掛於機車車牌上，以免容貌及車號為他人記下，沿
    臺南市○區○○○路尋找檳榔攤為作案對象，即先於九十一年十二月十六日晚上
    九時五十分許，戊○○等人分乘七、八部機車行經臺南市○區○○○路一段五十
    九號「野丫頭檳榔攤」，見僅有一女子丙○○在內，數人即分持大鎖、球棒及路
    邊拾得之石頭（亦未扣案）等物，砸毀檳榔攤之玻璃，以此強暴方式至使丙○○
    不能抗拒，立即由後門逃離現場，而由其中一名姓名、年籍均不詳之成年男子取
    走置放於櫃檯上之零錢約新台幣（以下同）一千多元，得手後騎乘機車逃逸。同
    日晚上十時許，又承上開強盜之概括犯意，戊○○再搭其中一名姓名、年籍均不
    詳之成年男子所騎乘其所有之車牌號碼ＭＺＭ—四三二號之重型機車，夥同其餘
    成員分騎機車，行經臺南市○區○○○路一段四一二號之一「小魔女檳榔攤」時
    ，見僅有一女子甲○○在內，數人即分持大鎖、球棒、路邊拾得之石頭等物，先
    行砸毀檳榔攤之玻璃，復由戊○○持大鎖進入檳榔攤內，作勢毆打甲○○，以此
    等強暴方式至使甲○○不能抗拒，戊○○即逕自取走櫃檯上之零錢約一千多元，
    得手後，由同夥搭載接應離去。同日晚上十時十餘分許，又承上開強盜之概括犯
    意，戊○○騎乘其所有之上開重型機車，搭載姓名、年籍均不詳之成年男子，夥
    同其餘人等，行經臺南市○○路○段一七八號旁之「穿幫妹檳榔攤」時，見僅有
    二名女子丁○○、梁妏甄在店內，數人即分持球棒、石頭等物，砸毀檳榔攤之玻
    璃、落地招牌等，以此強暴方式至使丁○○、梁妏甄不能抗拒，而由其中一名姓
    名、年籍均不詳之成年男子取走置放於櫃檯上之現金一萬零四百八十五元及丁○○置放於櫃檯上之手提包一個（內有化妝品及零錢數十元），得手後，眾人隨即
    騎乘機車揚長離去。嗣因守候一旁之星堡保全公司人員蕭國彬記下戊○○所騎乘
    之機車車牌號碼，經警循線查知上情。
二、案經臺南市警察局第五分局報告台灣臺南地方法院檢察署檢察官偵查起訴。
      理      由
一、訊據上訴人即被告戊○○（下稱被告）固坦承有於右揭時地前往上開三間檳榔攤
    ，車牌號碼ＭＺＭ—四三二號之機車係伊所有，並有砸毀檳榔攤，為守候一旁之
    星堡保全公司人員蕭國彬記下伊所騎乘之機車車牌號碼等事實，惟矢口否認有何
    強盜犯行，辯稱：伊人有去，但沒有動手，他們砸店時，伊有在場，但他們搶錢
    ，伊是在最後一件才知道，帶頭是綽號「佑林」之人，搶錢的是綽號「瀧少」，
    伊與乙○○都只是在旁邊看，在砸店時伊在機車上沒有下去，他們拿錢時伊沒有
    看到，行搶的人是臨時起意云云。
二、惟查：
（一）被告與乙○○、綽號「佑林」及其餘不詳姓名、年籍之成年男子如何於右揭時
      、地，共同謀議尋找不特定商家為渠等砸店強盜之對象，並前往統一超商購買
      口罩，除將口罩戴於口鼻外，另將口罩附掛於車牌上，以防他人認出，隨即分
      騎七、八部機車，連續至「野丫頭檳榔攤」、「小魔女檳榔攤」及「穿幫妹檳
      榔攤」，見該等店內僅有一名或二名女店員，即分持大鎖、球棒及路邊拾得之
      石頭（均未扣案）等物，砸毀檳榔攤之玻璃、落地招牌，以此強暴之方式，強
      盜上開財物等情，業據在場之證人丙○○、甲○○、丁○○、梁妏甄、乙○○
      、星堡保全人員蕭國彬分別證述綦詳，復有現場暨被告機車照片二十幀附卷可
      佐（見警訊卷第九頁至第二十二頁、偵查卷第五十頁、第五一頁、第六六頁至
      第六九頁、原審卷第二二七頁至第二三四頁）。
（二）次查，「野丫頭檳榔攤」、「穿幫妹檳榔攤」等均係以鋁製骨架組成，除擺設
      物品之牆面係由非透明落地玻璃組成外，其餘三面均係以整片透明落地玻璃架
      設而成，並於檳榔攤內部及外側均裝置有日光燈或五顏六色之霓虹燈，於檳榔
      攤外，即可清楚透視檳榔攤內之情形，此有上開警卷及偵卷內所附之檳榔攤照
      片可按。從而被告雖辯稱：伊僅在檳榔攤外觀看砸店之情形云云，惟其既同至
      現場並進入檳榔攤內，對於同夥強盜財物，又豈有不知之理？被告雖又於原審
      及本院審理中供陳：「伊在第三間看到他們拿皮包出來，才知道他們有搶。」
      云云，因與前揭現場景況不合，且被告等人連續以砸店方式強盜財物係公然為
      之，被告豈有事後始知情之理，所辯亦不足採。況被告於原審亦自承「在後來
      在搶完的路上，聽『佑林』說，後面有保全的在跟蹤」等語（見原審卷第二三
      四頁），復參諸證人蕭國彬於原審訊問時證稱：「我等到他們砸完店離開，我
      就尾隨在他們後面」、「我曾經」超越過機車群，甚至與機車群併行」、「機
      車群拖曳超過十公尺」、「跟蹤到最後在安中路與安和路口附近，其中一部機
      車落單，這輛車的車牌沒有以口罩遮住，車上的二人從我開始尾隨，就有注意
      到我」、「（你有無看過在庭被告？）有看過，我確定他是落單機車上的人，
      但是不知道是騎士或是後座乘客」等語（見原審卷第五四頁至第五六頁），被
      告於知悉同至現場之人進入「野丫頭檳榔攤」、「穿幫妹檳榔攤」內強盜財物
      後，均未立即脫隊離去，顯見被告已明知本件強盜犯罪之進行，並有參與犯罪
      之意思，亦即其事前參與謀議，與其他共犯有犯意之聯絡至明，而其中行搶之
      人所為並非臨時起意。
（三）又按共同正犯，係共同實施犯罪行為之人，在合同意思範圍內，各自分擔犯罪
      行為之一部，相互利用他人之行為，以達其犯罪之目的，其成立不以全體均行
      參與實施犯罪構成要件之行為為要件，如行為人以自己共同犯罪之意思，事前
      同謀，而由其中一部分人實行犯罪之行為者，亦應認為共同正犯，使之對於全
      部行為所發生之結果，負其責任，司法院大法官會議釋字第一０九號解釋意旨
      參照。查本件被害人丙○○、丁○○、梁妏甄於警訊中、原審中指稱：無法指
      認強盜檳榔攤內財物之歹徒等語（詳警詢筆錄、原審卷第五九頁），本件雖無
      證據證明被告確有下手強盜「野丫頭檳榔攤」、「穿幫妹檳榔攤」財物之犯行
      ，然被告既參與「佑林」等人間已有強盜檳榔攤之謀議，縱其未對其中「野丫
      頭檳榔攤」、「穿幫妹檳榔攤」等下手實施，仍應與「佑林」等人同負強盜「
      野丫頭檳榔攤」、「穿幫妹檳榔攤」之罪責。
（四）至被告雖辯稱：事前不知「佑林」等人要去何處做何事，亦未與「佑林」等人
      共犯毀損犯行云云，然證人乙○○於原審訊問時已證稱：「要去之前，有人說
      要砸店。先是在網路上大家聯絡，說要去，但是沒有說要砸店，說到了再說，
      到了後，他們說要去砸店，我們先去７—１１買口罩。」等語（見原審卷第二
      二九頁），且由被告與「佑林」等人一同前往購買口罩，並將口罩戴於口鼻及
      附掛於車牌上之舉動觀之，足見被告與「佑林」等人事前即知悉欲從事不法之
      犯行，否則何須以口罩遮掩口鼻、車牌，以防他人認出？且被告於「佑林」等
      人砸毀「野丫頭檳榔攤」之玻璃後，並未立即脫隊離去，猶繼續與「佑林」等
      人同至「小魔女檳榔攤」、「穿幫妹檳榔攤」砸店，足認其與「佑林」等人事
      前已有砸店之謀議。再者，被告另辯稱：並未持機車大鎖強盜「小魔女檳榔攤
      」內之財物云云。然該小魔女檳榔攤內之服務小姐即證人甲○○於原審調查時
      證稱：「該進來的男生，手持大鎖，我靠前，他拿大鎖作勢假裝要打我，要讓
      我後退，然後拿走桌上的零錢，那人從頭到我都沒有說話」、「（你與該進入
      檳榔攤之人的距離有多少？）很近，不到一公尺」、「（照片內的人是否當天
      要打你的人？提示被告照片）是的」、「（為何如此肯定？）因為我與他面對
      面。」、「（你們面對面的時間大概多長？）大概一分鐘。」、「（九十一年
      十二月十六日以前，有沒有見過照片中的人？）有見過一面，因為他是我朋友
      的朋友」、「（是否本件被告拿大鎖作勢要打你？並把桌上的零錢拿走？）是
      的」、「（當時檳榔攤裡面的燈光如何？）一般的光度，不會很暗」等語（見
      原審卷第一八八頁至第一九一頁），復於原審審理時當庭指認被告係作案之歹
      徒無誤（見原審卷第二二七頁、第二二八頁），則依證人甲○○所述其站立位
      置係與被告面對面，二者相隔不到一公尺之距離，當時之光線並非昏暗等情觀
      之，證人甲○○應無誤認之可能，況證人甲○○與被告並無仇隙，應無故意捏
      造誣陷被告之必要。雖證人甲○○一度於檢察官偵訊時證稱：不能確定進入檳
      榔攤內歹徒模樣等語（見偵卷第八頁），然經承辦檢察官命被告戊○○退庭後
      ，證人甲○○隨即表示：「戊○○確為進入檳榔攤內取錢之人，係因被告是我
      朋友『展仔』（即證人乙○○）的朋友，他知道我家在那裡，我怕他對我家人
      不利，才不敢指認」等語，並於原審審理時證稱：「我是因為被告是『展仔』
      的朋友，我指認後，對被告很不好意思，他們是朋友關係，我不知道還要不要
      繼續指認下去」等語（同原審上開筆錄），且證人甲○○與證人乙○○即綽號
      「展仔」係朋友關係，證人乙○○又係被告之義兄乙節，業經證人乙○○到庭
      證述明確，從而，證人甲○○基此情誼，一度不願指認被告，亦符常情，尚難
      據此即認證人甲○○之指認被告有何瑕疵。至證人乙○○雖到庭附和被告，證
      稱：被告並未進入「小魔女檳榔攤」內強盜財物等語，惟證人乙○○與被告之
      關係非淺，亦與被告及「佑林」等人共同至上開三家檳榔攤砸店，具有共犯之
      利害關係，況證人乙○○之身分亦係被告之父親所查出，並由被告之父親委請
      乙○○出庭作證，因之，其所為之證詞不無迴護被告之嫌，自不足採信。是被
      告辯稱：並未持機車大鎖強盜「小魔女檳榔攤」內財物，而行搶之人係臨時起
      意云云，顯非實在。
（五）又按強盜罪所施用之強暴、脅迫手段，祇須足以壓抑被害人之抗拒或使被害人
      身體上、精神上，處於不能抗拒之狀態為已足，其暴力縱未與被害人身體接觸
      或被害人實際無抗拒行為，仍於強盜罪之成立，不生影響，最高法院二十二年
      上字第三一七號、三十年上字第三○二三號判例著有明文可資參照。查被告與
      「佑林」等人至「野丫頭檳榔攤」、「小魔女檳榔攤」及「穿幫妹檳榔攤」砸
      毀檳榔攤玻璃、落地招牌、持機車大鎖強盜財物等情，已如前述，證人甲○○
      描述被告持以強盜之大鎖，寬約二十公分，長約三十公分，鐵製材質，衡諸經
      驗法則，一般女子如遇十餘人分持球棒、石頭砸毀玻璃或遇人持鐵製大鎖脅迫
      強劫之情況，均會感到恐懼，而處於不能抗拒之狀態，且被害人丙○○、丁○○、梁妏甄、甲○○分別於警訊中稱：很害怕，怕他們會其不利等語，益見被
      害人丙○○、丁○○、梁妏甄、甲○○等人於客觀上已達於不能抗拒之程度。
      至被告於本院改口稱：強盜是綽號「瀧少」之人去搶的，不是伊云云，又稱：
      該「瀧少」之人籍設台南市安南區，另案涉及槍砲案件通緝，係七十一、七十
      二年次、男性，請向台南市警察局第三分局函查云云。惟經該分局函覆本院並
      無其人在卷可佐，有該分局九十三年四月二十三日南市警三刑字第０九三００
      ０六六三一號可按（見本院九十三年四月二十七日收文）。是此部分被告之辯
      解，亦不足採，合併說明。
（六）此外，並有警訊中照片十七幀附卷可佐，綜上所述，被告上開辯解，顯係圖卸
      之詞，不足憑採。本件被告與「佑林」等人共同連續以毀損檳榔攤玻璃、落地
      招牌或持機車大鎖之強暴方法，強盜上開檳榔攤之財物之犯行，事證已臻明確
      ，應依法論科。
三、查被告及其餘共犯所攜帶犯案之未扣案鐵製大鎖質地堅硬，若持以行兇，依一般
    社會通念，皆足以使人之身體、生命產生危險，自堪認係兇器；又刑法分則或刑
    法特別法中規定之結夥二人或三人以上之犯罪，固應以在場共同實施或在場參與
    分擔實施犯罪之人為限，不包括同謀共同正犯在內，但如同謀共同正犯與其他共
    犯間，實際參與實施犯罪之人數，已合於刑法或其特別法規定之結夥二人或三人
    以上之人數時，依共同正犯應就全部犯罪結果共負責任之理論，同謀共同正犯，
    仍應與其他共同正犯負相同之刑責，最高法院著有八十七年度台非字第三十五號
    判決意旨可資參照。查本件被告及「佑林」等人所為強盜犯行，雖係由被告、乙○○、「佑林」及多名姓名年籍均不詳之成年男子共十餘人共同謀議，惟在場以
    大鎖、球棒及路邊拾得之石頭砸毀檳榔攤玻璃、落地招牌之人眾多，顯已逾三人
    。核被告夥同乙○○、「佑林」等不詳姓名之成年男子共十餘人持大鎖、球棒及
    路邊拾得之石頭砸毀檳榔攤之玻璃落地招牌後，強盜上開檳榔攤內之財物犯行，
    係犯刑法強盜罪而有同法第三百二十一條第一項第三款、第四款之情形，應依同
    法第三百三十條第一項之規定論以加重強盜罪。又被告就強盜「野丫頭檳榔攤」
    、「穿幫妹檳榔攤」部分之犯行，事前參與共謀，推由其餘人等下手實施，係同
    謀共同正犯，應以共同正犯論；被告與「佑林」等人間，就強盜「小魔女檳榔攤
    」之犯行，皆有犯意聯絡及行為分擔，亦均為共同正犯。被告與「佑林」等人以
    大鎖、球棒及路邊拾得之石頭砸毀檳榔攤玻璃、落地招牌之強暴方式，強盜上開
    檳榔攤內之財物，雖係以毀損他人之物之方法行之，惟此種手段，究屬施用強暴
    使人不能抗拒之實施犯罪行為，自無再適用刑法第三百五十四條毀損罪論罪之餘
    地。是公訴人認被告上開行為另成立刑法第三百五十四條之毀損罪等語，顯有誤
    會。又被告先後多次加重強盜犯行，時間緊接，手法相同，係觸犯構成要件相同
    之罪名，應依連續犯之規定論以一罪，並依法加重其刑。
四、原審以被告事證已臻明確，因予適用刑法第二十八條、第五十六條、第三百三十
    條第一項，審酌被告時值年輕向上之際，不務正業，不思以己力正當謀生，竟貪
    圖不法財產，夥同他人持兇器、棍棒尋找不特定對象犯案，不惟造成他人財產之
    損失，更於被害人之心靈，留下難以磨滅的驚恐，影響社會秩序及善良風俗甚鉅
    等一切情狀，量處有期徒刑七年六月，以資懲儆。並說明被告及其餘共犯於本案
    所用之球棒、口罩、大鎖，均未扣案，且無證據證明係被告及其餘共犯所有之物
    ，為免日後執行之困難，爰不宣告沒收。核其認事用法俱無不合，量刑亦稱妥適
    。被告上訴意旨猶執陳詞，空言指摘原判決不當，請求撤銷原判決，並無可取，
    為無理由，應予駁回。
據上論結，應依刑事訴訟法第三百六十八條，判決如主文。
本案經檢察官曾銘芳到庭執行職務。
中    華    民    國      九十三      年      五      月      二十六    日
                                  臺灣高等法院臺南分院刑事第二庭
                                      審判長法官  葉    居    正
                                            法官  林    勝    木
                                            法官  莊    俊    華
右正本證明與原本無異。
如不服本判決，應於判決送達後十日內向本院提出上訴狀，其未敘述理由者並應於提
出上訴狀後十日內向本院補提理由書（應附繕本)。
                                      法院書記官  廖    明    娟
中    華    民    國      九十三      年      五      月      二十七    日
附錄：本件論罪科刑法條：
刑法第三百二十八條
意圖為自己或第三人不法之所有，以強暴、脅迫、藥劑、催眠術或他法，至使不能抗
拒，而取他人之物或使其交付者，為強盜罪，處五年以上有期徒刑。
以前項方法得財產上不法之利益或使第三人得之者，亦同。
犯強盜罪因而致人於死者，處死刑、無期徒刑或十年以上有期徒刑；致重傷者，處無
期徒刑或七年以上有期徒刑。
第一項及第二項之未遂犯罰之。
預備犯強盜罪者，處一年以下有期徒刑、拘役或三千元以下罰金。
刑法第三百三十條
犯強盜罪而有第三百二十一條第一項各款情形之一者，處七年以上有期徒刑。
前項之未遂犯罰之。
